【裁判字號】    98,審易,698
【裁判日期】    980326
【裁判案由】    詐欺
【裁判全文】
臺灣高雄地方法院刑事判決             98年度審易字第698號
公  訴  人  臺灣高雄地方法院檢察署檢察官
被      告  丙○○
上列被告因詐欺案件，經檢察官聲請以簡易判決處刑（97年度偵
緝字第1617號），本院認不應以簡易判決處刑（97年度審簡字第
4535號），改依通常程序審理，判決如下：
    主  文
本件免訴。
    理  由
一、公訴意旨略以：被告丙○○可預見金融機構帳戶係個人理財
    之重要工具，關係個人財產、信用之表徵，如交予他人使用
    ，有被供作財產犯罪用途之可能，竟仍基於幫助他人詐欺取
    財之不確定故意，於民國95年6 月間，在高雄市○○路與凱
    旋路，將其開立之上海商業銀行高雄分行（下稱上海銀行）
    帳號00000000000000號帳戶之之存摺、提款卡及密碼，提供
    真實姓名、年籍均不詳綽號之人，以供李文榮、莊志偉、陳
    鏞仁（均另行起訴）所組之詐欺集團使用。嗣該詐欺集團成
    員意圖為自己不法之所有，於95年8 月23日22時40分許及同
    日23時10分，見乙○○、甲○○在YAHOO 奇摩拍賣網路上購
    得商品，即佯係賣主寄發電子郵件予乙○○、甲○○，致乙
    ○○、甲○○陷於錯誤至自動櫃員機轉帳新台幣（下同）
    1000元及3600元至被告上開銀行帳戶內，嗣乙○○、甲○○
    發覺有異而報警處理，經本署檢察官指揮高雄縣政府警察局
    循線查獲，因認被告涉犯刑法第339 條第1 項、第30條第1
    項之幫助詐欺取財罪嫌等語。
二、按案件曾經判決確定者，應諭知免訴之判決，並得不經言詞
    辯論為之，刑事訴訟法第302 條第1 款、第307 條分別定有
    明文。次按此項訴訟法上所謂一事不再理之原則，關於實質
    上一罪或裁判上一罪，均有其適用，此有最高法院60年度臺
    非字第77號判例意旨可資參照。另按檢察官聲請以簡易判決
    處刑案件，經法院審理後，認應為無罪、免訴、不受理或管
    轄錯誤判決之諭知者，應適用通常程序審判之，刑事訴訟法
    第451 條之1 第4 項第3 款、第452 條亦分別定有明文。
三、經查：
  (一)被告丙○○前被訴於95年7 、8 月間，將其向陽信商業銀行
    小港分行（下稱陽信銀行）所申辦之帳號000000000000號帳
    戶之存摺、提款卡，交付給姓名、年籍均不詳之詐騙集團成
    員（年約30餘歲）使用。嗣詐欺集團成員另於95年8 月20日
    在奇摩拍賣網站偽為拍賣競標，並以電子郵件通知參加競標
    之民眾呂俊逸，以2300元得標，並要呂俊逸匯款2300元至上
    開被告之帳戶，致呂俊逸因而陷於錯誤，如數匯款，嗣後呂
    俊逸並未取得標購之物乙情，業經臺灣臺中地方法院檢察署
    檢察官以96年度偵緝字第3043號起訴，復經臺灣臺中地方法
    院以97年度易字第2324號判處拘役25日，於97年9 月25日確
    定，有上開起訴書及臺灣高等法院被告全國前案紀錄表各1
    份在卷可稽。
  (二)被告雖辯稱伊於95年7 、8 月間，在高雄市○○路靠近凱旋
    路，遺失陽信銀行及上海銀行帳戶云云。惟觀諸本案檢察官
    聲請簡易判決處刑書所指被告之犯罪事實，與前案據以聲請
    簡易判決處刑之犯罪事實，被害人呂俊逸、乙○○、甲○○
    遭詐騙之時間俱在95年8 月間，且詐騙集團均係以在YAHOO
    奇摩拍賣網站張貼不實廣告或佯稱為賣家而寄發電子郵件予
    被害人之方式詐騙被害人，於被害人陷於錯誤後，再要求將
    購物款項匯至被告上開上海銀行及陽信銀行帳戶內，堪認上
    開詐騙行為均係同一詐騙集團成員所為。則依被告前揭所辯
    ，顯與一般事理相悖，尚難憑採，應認被告將上海銀行帳戶
    交付予詐騙集團使用，始為合理。
  (三)又認定不利於被告之事實，須依積極證據，苟積極證據不足
    為不利於被告事實之認定時，即應為有利於被告之認定，更
    不必有何有利之證據（最高法院30年上字第816 號判決意旨
    參照）。如前所述，被告確交付上海銀行帳戶予詐騙集團使
    用，惟因被告否認犯罪，故其交付帳戶之時間點，即乏事證
    證明，而自詐騙集團先後所施詐騙時間、手法及被害人匯款
    時間觀之，前後案之詐騙時間甚近，且手法相同，被害人遭
    詐騙匯款時間亦僅相隔3 日，並均匯往同一人頭帳戶，足認
    詐騙集團係同時使用上開2 帳號為詐騙行為，在無其他積極
    證據顯示被告係於不同時間交付上開2 帳號之情形下，依罪
    疑為輕原則，應認被告係一次或於密接時間內接續交付上開
    上海銀行帳戶及陽信銀行帳戶予詐欺集團使用，二案具有實
    質上一罪之關係。至被告雖以其幫助行為幫助正犯遂行數次
    詐騙行為，惟就被告言，仍僅有一次提供帳戶之幫助行為，
    僅成立一幫助犯之罪（參照最高法院96年度台非字第245 號
    、95年度台非字第284 號判決），是揆諸上開說明，本案被
    告被訴之事實，與前案具有單純一罪之關係，為前開確定判
    決效力所及，爰不經言詞辯論，逕諭知免訴之判決。
據上論斷，應依刑事訴訟法第452 條、第302 條第1 款、第307
條，判決如主文。
中    華    民    國    98    年    3     月    26    日
                  刑事第三庭    審判長  法  官  黃宗揚
                                        法  官  陳俊宏
                                        法  官  吳佳樺
以上正本證明與原本無異。
如不服本判決應於收受送達後10日內向本院提出上訴書狀，並應
敘述具體理由；如未敘述上訴理由者，應於上訴期間屆滿後20日
內向本院補提理由書（均須按他造當事人之人數附繕本）「切勿
逕送上級法院」。
中    華    民    國    98    年    3     月    27    日
                                        書記官  張義龍


司法院資訊處製作；財團法人民間司法改革基金會備份。
